臺灣基隆地方法院刑事判決
111年度交易緝字第2號
公  訴  人  臺灣基隆地方檢察署檢察官
被      告  王育志



上列被告因過失傷害案件，經檢察官提起公訴（105年度調偵字
第92號），本院判決如下：
    主  文
本件免訴。
    理  由
一、公訴意旨略以：被告王育志於民國104年7月30日10時14分許
    ，駕駛車牌號碼0000-00號自用小客車，沿新北市瑞芳區瑞
    八公路由瑞芳往宜蘭方向，駛經新北市瑞芳區瑞八公路與逢
    甲路交岔路口。被告本應注意汽車駕駛人應注意車前狀況，
    隨時採取必要之安全措施，而依當時情形，天候為晴，有日
    間自然光線，路面乾燥，無缺陷，無障礙物，視距良好，並
    無不能注意之情事。適其同向前方有告訴人廖秋霞騎乘車牌
    號碼000-000號普通重型機車，在上開交岔路口左轉，被告
    因疏未為上述之注意，其自用小客車擦撞告訴人之機車，告
    訴人人車倒地，受有雙膝挫傷並表淺擦傷，左下腹挫傷併表
    淺擦傷等傷害。因認被告係犯修正前刑法第284條第1項前段
    之過失傷害罪嫌云云。
二、新舊法之比較適用：
　㈠行為後法律有變更者，適用行為時之法律。但行為後之法律
    有利於行為人者，適用最有利於行為人之法律，刑法第2條
    第1項定有明文。另依刑法施行法第8條之1後段規定，於108
    年12月6日刑法修正施行前，其追訴權或行刑權時效已進行
    而未完成者，比較修正前後之條文，適用最有利於行為人之
    規定。查：
  ①被告行為後，刑法第284條於108年5月29日修正公布，並於同
    年5月31日生效施行，刑法第284條將過失傷害之法定刑由「
    6月以下有期徒刑、拘役或500元以下罰金」，修正為「1年
    以下有期徒刑、拘役或10萬元以下罰金」，修正後刑法第28
    4條前段規定將有期徒刑提高為1年，且罰金刑亦提高為新臺
    幣10萬元，經比較新舊法結果，以修正前之刑法第284條第1
    項前段規定對被告較為有利，本案應適用108年5月29日修正
    前刑法第284條第1項前段規定予以論科。
　②被告行為後，刑法第80條於108年5月29日修正公布，並於同
    年5月31日生效施行，此次僅修正第1項第1款之規定，該條
    第1項第4款、第2項未修正，是依被告所犯修正前刑法第284
    條第1項前段之規定，其追訴權時效不論依108年5月29日修
    正前後之刑法第80條第1項第4款規定，均為5年，對本案被
    告無有利或不利之情形。
　③被告行為後，刑法第83條於108年12月31日修正公布，並於10
    9年1月2日生效，經比較修正前、後規定，修正後刑法第83
    條第2項第2款將追訴權時效停止原因視為消滅之經過期間，
    從第80條第1項各款所定期間4分之1延長為3分之1，修正前
    之規定較有利於被告，本案應適用108年12月31日修正前刑
    法第83條之規定。
三、時效已完成者，應諭知免訴之判決，並得不經言詞辯論為之
    ，刑事訴訟法第302條第2款、第307條分別定有明文。次按
    犯最重本刑為1年未滿有期徒刑、拘役或罰金之罪者，其追
    訴權因犯罪成立日起5年內未起訴而消滅。刑法第80條第1項
    第4款、第2項前段定有明文。再按追訴權之時效，因起訴而
    停止進行，然審判程序依法律之規定或因被告逃匿而通緝，
    不能開始或繼續，而其期間已達第80條第1項各款所定期間4
    分之1者，其停止原因視為消滅。而時效之計算，自停止原
    因消滅之日起，與停止前已經過之期間，一併計算，此為10
    8年12月31日修正前刑法第83條第1項前段、第2項第2款、第
    3項所明定。
四、被告於104年7月30日涉嫌過失傷害犯行，偵查中因逃匿經臺
    灣基隆地方檢察署（下稱基隆地檢署）於104年12月23日通
    緝，並於105年3月23日緝獲，經基隆地檢署檢察官於105年5
    月30日提起公訴，於105年6月17日繫屬本院，嗣因被告於審
    理中逃匿，經本院於105年10月24日發布通緝等情，有基隆
    地檢署104年12月23日基檢宏偵平緝字第951號通緝書、105
    年3月25日基檢宏偵平銷字第277號撤銷通緝書、基隆地檢署
    檢察官105年度調偵字第92號起訴書、基隆地檢署105年6月1
    7日基檢宏平105調偵92字第15060號函上本院之收文戳章日
    期、本院105年10月24日105年基院曜刑正緝字第179號通緝
    書、臺灣高等法院被告前案紀錄表在卷可稽。據此，被告涉
    犯108年5月29日修正前刑法第284條第1項前段之過失傷害罪
    之法定最重本刑為有期徒刑6月，依刑法第80條第1項第4款
    之規定，其追訴權時效為5年，是本案追訴權時效自犯罪行
    為成立之日104年7月30日起算，加計追訴權時效5年，又被
    告因逃匿經基隆地檢署於104年12月23日通緝至105年3月23
    日撤緝，依法應停止偵查，其停止追訴權時效進行期間為3
    月，後於審判中被告因逃匿經本院於105年10月24日通緝，
    致審判不能進行，其停止追訴權時效進行期間已達上開追訴
    權時效4分之1（即1年3月），應一併計算該項追訴期間4分
    之1，合計為6年6月，再加計因起訴而時效停止進行期間4月
    7日（法院繫屬日105年6月17日至發布通緝日105年10月24日
    ），經計算結果，本案追訴權時效業於111年6月7日完成，
    而被告迄今仍未通緝獲歸案，追訴權已因時效完成而消滅，
    揆諸前開規定，本件爰不經言詞辯論，逕為免訴之諭知。
據上論斷，應依刑事訴訟法第284條之1、第302條第2款、第307
條，判決如主文。
中　　華　　民　　國　　111 　年　　9　　月　　30 　　日
                  刑事第二庭  法　官　鄭富容
以上正本證明與原本無異。
如不服本判決應於收受送達後20日內向本院提出上訴書狀，並應
敘述具體理由；其未敘述上訴理由者，應於上訴期間屆滿後20日
內向本院補提理由書(均須按他造當事人之人數附繕本)「切勿逕
送上級法院」。　　　　　
中　　華　　民　　國　　111 　年　　9 　　月　　30　　日
                               書記官  耿珮瑄